【裁判字號】    97,交訴,55
【裁判日期】    980417
【裁判案由】    肇事遺棄罪
【裁判全文】
臺灣桃園地方法院刑事判決              97年度交訴字第55號
公  訴  人  臺灣桃園地方法院檢察署檢察官
被      告  丙○○
                      5樓
上列被告因肇事遺棄等案件，經檢察官提起公訴（97年度偵字第
9519 號） ，本院判決如下︰
    主  文
丙○○駕駛動力交通工具肇事，致人傷而逃逸，處有期徒刑陸月
，如易科罰金，以新臺幣壹仟元折算壹日。緩刑貳年。
被訴過失傷害部分公訴不受理。
    事  實
一、丙○○於民國97年3 月16日晚上7 時20分許，駕駛車牌號碼
    CN-4451 號自用小客車，行經桃園縣中壢市○○路49號前，
    本應注意車前狀況，隨時採取必要之措施，且依當時天候為
    晴，夜間有照明，道路路面狀態無缺陷，視距良好，並無不
    能注意之情事，竟疏未注意，自後追撞前方由甲○○所駕駛
    之車牌號碼5751- RW自用小客車左後方，致甲○○受有輕傷
    （甲○○於偵查中已撤回告訴，此部份未據起訴）及其車上
    乘客乙○○受有頸部及肩部挫傷等傷害（此部所涉過失傷害
    部份業經乙○○於審理中撤回告訴，另為公訴不受理之判決
    ），丙○○明知業已駕車肇事，竟未下車查看、採取救護傷
    者或依規定處置，而基於駕駛動力交通工具肇事，致人傷而
    逃逸之犯意，駕車駛離現場逃逸，嗣甲○○駕駛上開車輛緊
    跟其後，並抄下丙○○上開自小客車車牌及汽車廠牌型式，
    報警處理，始經警循線於翌日（17日）通知丙○○到案說明
    ，而悉上情。
二、案經甲○○、乙○○訴由桃園縣政府警察局中壢分局報告臺
    灣桃園地方法院檢察署檢察官偵查起訴。
    理  由
壹、證據能力方面：
一、按被告以外之人於審判外之言詞或書面陳述，除法律有規定
    者外，不得作為證據，刑事訴訟法第159 條第1 項固有明文
    ；惟被告以外之人於審判外之陳述，雖不符刑事訴訟法第
    159 條之1 至第159 條之4 之規定，而經當事人於審判程序
    同意作為證據，法院審酌該言詞陳述或書面陳述作成時之情
    況，認為適當者，亦得為證據。當事人、代理人或辯護人於
    法院調查證據時，知有第159 條第1 項不得為證據之情形，
    而未於言詞辯論終結前聲明異議者，視為有前項之同意，同
    法第159 條之5 亦有明文。本件證人即告訴人甲○○、乙○○於警詢中所為之陳述，雖為審判外之言詞陳述，然經本院
    於審判程序提示予被告並告以要旨，經被告表示無意見，且
    未聲明異議，本院審酌上開證人警詢筆錄之記載，並無不正
    取供之情事，認以該等審判外言詞陳述作成時之情況，應認
    為適當，依前揭法條意旨，得援為本案證據。
二、次按被告以外之人於偵查中向檢察官所為之陳述，除顯有不
    可信之情況者外，得為證據，刑事訴訟法第159 條之1 第2
    項定有明文。經查證人即告訴人甲○○、乙○○於偵查中向
    檢察官所為之陳述，業經具結，且自筆錄內容觀之，並無不
    正取供之情事，而無顯不可信之情況，依上開規定，自有證
    據能力。
三、又本院所據以判斷本案犯罪事實依據之道路交通事故現場圖
    1 份、道路交通事故調查報告表（一）（二）、告訴人駕駛
    車牌號碼5751-RW 汽車車損照片3 張、被告駕駛車牌號碼
    CN-4451 汽車車損照片3 張、天晟醫院診斷證明書1 紙，雖
    均屬被告以外之人於審判外之書面陳述，然當事人未於言詞
    辯論終結前就該等證據聲明異議，且本院審酌上開書面陳述
    ，乃警員處理本件交通事故時所製作，及醫師江明吉於醫院
    診治後所出具，均適為本案之證據，揆諸前揭規定，自得作
    為證據。
貳、實體方面：
甲、有罪部分（駕駛動力交通工具肇事，致人傷而逃逸部分）：
一、訊據被告對於上揭犯罪事實於本院審理時坦承不諱，核與證
    人即被害人甲○○、乙○○於警詢、偵查中之證述相符，並
    有道路交通事故現場圖1 份、道路交通事故調查報告表（一
    ）（二）、告訴人駕駛車牌號碼5751-RW 汽車車損照片3 張
    、被告駕駛車牌號碼CN-4451 汽車車損照片3 張附卷可稽。
    而被害人乙○○確因本件車禍受有如事實欄所載之傷害，亦
    有天晟醫院診斷證明書1 紙在卷可憑。按刑法第185 條之4
    駕駛動力交通工具肇事致人死傷而逃逸罪之立法目的，乃為
    維護交通，增進行車安全，促使當事人於事故發生時，能對
    被害人即時救護，減少死傷，以保護他人權益並維護社會秩
    序。且依道路交通管理處罰條例第62條規定，駕駛汽車肇事
    致人受傷或死亡，汽車駕駛人有採取救護或其他必要措施並
    向警察機關報告之義務，由此可知，因汽車駕駛人之故意、
    過失肇事致人傷亡者，汽車駕駛人本即負有救護義務。被告
    駕駛上開車輛，既已知肇事，竟不下車查看，採取救護措施
    或依規定處置，即駕車駛離，其顯有肇事致人傷而逃逸之故
    意甚明。足見被告自白與事實相符，堪予採信。本件事證明
    確，被告犯行洵堪認定，應依法論科。
二、核被告所為，係犯刑法第185 條之4 之肇事逃逸罪。爰審酌
    被告明知其於上開時地駕車肇事後，不思下車救助被害人並
    報警處理，反逕行離去，無視於他人身體所受傷害，及其犯
    罪之動機、目的無非心存僥倖卸責，又造成被害人乙○○所
    受傷勢非重，犯後已坦承犯行，並賠償被害人乙○○之損失
    ，有卷附和解契約書1 份可憑，態度尚佳及其品行、生活狀
    況、智識程度等一切情狀，量處如主文所示之刑，並諭知易
    科罰金折算標準。而被告雖前因犯罪受有期徒刑以上刑之宣
    告，惟執行完畢後，5 年以內未曾因故意犯罪受有期徒刑以
    上刑之宣告，此有臺灣高等法院被告前案紀錄表在卷可稽，
    犯後已與被害人乙○○達成和解賠償損害，有乙○○提出之
    刑事撤回告訴狀可參，尚有悔意，經此刑之宣告之教訓，當
    知所警惕，而無再犯之虞，本院認所宣告之刑以暫不執行為
    適當，併予宣告緩刑2 年，以啟自新。
乙、不受理部分（過失傷害部分）：
一、公訴意旨略以：丙○○於97年3 月16日晚上7 時20分許，駕
    駛車牌號碼CN-4451 號自用小客車，行經桃園縣中壢市○○
    路49號前，本應注意車前狀況，隨即採取必要之措施，且依
    當時天候為晴，夜間有照明，道路路面狀態無缺陷，視距良
    好，並無不能注意之情事，竟疏未注意，自後追撞前方由甲○○所駕駛之車牌號碼5751- RW自用小客車左後方，致其車
    上乘客乙○○受有頸部及肩部挫傷等傷害，因認被告另涉有
    刑法第284 條第1 項前段之過失傷害罪嫌。
二、按告訴乃論之罪，告訴人於第一審辯論終結前得撤回其告訴
    ；又告訴經撤回者，法院應諭知不受理之判決，刑事訴訟法
    第238 條第1 項、第303 條第3 款定有明文。查本件被告被
    訴上開刑法第284 條第1 項前段之罪，依同法第287 條前段
    規定，須告訴乃論，茲據告訴人乙○○於本院第一審辯論終
    結前具狀撤回告訴，有刑事撤回告訴狀為證，依照前開法條
    之規定，應就被告此部分犯行逕為不受理之判決。
據上論斷，應依刑事訴訟法第299 條第1 項前段、第303 條第3
款，刑法第185 條之4 、第41條第1 項前段、第74條第1 項第2
款，判決如主文。
本案經檢察官吳佳美到庭執行職務。
中    華    民    國    98    年    4     月    17    日
                  刑事第八庭  審判長法  官  林惠霞
                                    法  官  呂綺珍
                                    法  官  張瓊華
以上正本證明與原本無異。
如不服本判決應於收受判決後10日內向本院提出上訴書狀，並應
敘述具體理由。其未敘述上訴理由者，應於上訴期間屆滿後20日
內向本院補提理由書 (均須按他造當事人之人數附繕本)「 切勿
逕送上級法院」。
                                    書記官  李宜娟
中    華    民    國    98    年    4     月    22    日
附錄本案論罪科刑法條：
中華民國刑法第185 條之4 （肇事遺棄罪）
駕駛動力交通工具肇事，致人死傷而逃逸者，處6 月以上5 年以
下有期徒刑。


司法院資訊處製作；財團法人民間司法改革基金會備份。
